【裁判字號】    92,毒抗,239
【裁判日期】    921219
【裁判案由】    聲請觀察勒戒
【裁判全文】
臺灣高等法院高雄分院刑事裁定          九十二年度毒抗字第二三九號
    抗  告  人
    即  被  告  甲○○
右抗告人因聲請觀察勒戒案件，不服臺灣高雄地方法院九十二年度毒聲字第六二三八
號中華民國九十二年十一月四日第一審裁定（臺灣高雄地方法院檢察署九十二年度毒
偵字第五八八五號），提起抗告，本院裁定如左：
      主      文
抗告駁回。
      理      由
一、本件抗告人即被告甲○○於民國（下同）九十二年五月八日十七時四十分回溯二
    十四小時內之某時，在不詳處所施用第二級毒品安非他命一次，為警於同年月八
    日查獲，經被告同意採其尿液送驗結果，呈安非他命陽性反應，有台南市衛生局
    九十二年五月二十三日南市衛驗字第九二０三八四號檢驗成績書附卷可稽，原審
    法院因依檢察官之聲請，引用毒品危害防制條例第二十條第一項，觀察勒戒處分
    執行條例第三條第一項裁定被告應送勒戒處所觀察、勒戒，其認事用法，並無不
    當。
二、抗告意旨雖又指稱：伊未施用安非他命，尿液檢驗結果，僅能證明尿液呈現安非
    他命反應，不能證明受檢之人係明知安非他命為法律明文禁止施用之物，故違背
    規定而施用且尿液呈現安非他命反應，原因相當多，在有他人施用安非他命之密
    閉空間吸入空氣中瀰漫之穢氣、有因服用之藥物含有甲基安非他命成分、有因檢
    驗結果有偏差所致，故尿液檢驗報告，可作為心證運用之審酌，不得持為論罪之
    基礎。伊因拒絕尿檢，與警員發生強烈爭執，伊懷疑尿液有被栽贓之可能，且依
    「濫用藥物尿液採集作業規範」，尿液應分裝成二瓶，一瓶留存、一瓶送驗，而
    警察機關所採尿液僅有一瓶，顯然違反法定程序，違背法定程序所取得之證據，
    不得作為論罪處斷之基礎，是認定伊施用安非他命之事實，失所依恃，自不得諭
    知「應送勒戒處所觀察、勒戒」之裁定等情。
三、惟查，
  (一)按「不得因不知法律而免除刑事責任」，刑法第十六條前段定有明。且安非他命
    為毒品，社會媒體迭有報導，被告不能諉為不知。又被告曾於八十一年間犯麻醉
    藥品管理條例之施用麻醉藥品罪，經台灣高雄地方法院判處罪刑確定在案，有臺
    灣高等法院被告全國前案紀錄表附卷可稽，尤見被告明知法律禁止施用之物，而
    故違規定施用。
  (二)在他人施用安非他命之密閉空間吸入空氣中濔漫之穢氣，即俗稱「二手煙」，惟
    被動吸入「二手煙」，並不會使免疫抗體方法之檢驗呈陽性反應，此有台北榮民
    總醫院毒藥物諮詢中心八十一年四月六日之函文足憑。且在他人施用安非他命之
    密閉空間，吸入空氣中含有安非他命之穢氣，仍不能謂無施用安非他命之故意而
    免責。
  (三)被告於原審供承其尿液「有封起來並簽名」，故如被告拒絕尿檢，又為何要在其
    尿液封瓶上簽名確認。且警員為執法之公務員，豈有栽贓被告之可能。被告任意
    指摘被栽贓，尚非有據。至行政院衛生署公告之「濫用藥物尿液採集規範」，固
    列載尿液檢體應分裝成兩瓶，惟此規範，係在防止尿液檢檢體之失真，非謂採集
    之尿液僅有一瓶，即不能作為認定犯罪事實之證據。
  (四)被告於原審指稱其因糖尿病長期服用藥物，或係因此驗出尿液有安非他命陽性反
    應云云。然經原審依被告所供函長庚紀念醫院查詢，被告因糖尿病、高血壓及預
    防心血管疾病，所服用之藥物並無含有安非他命成分，有該院九十二年十月二十
    九長庚院高字第四０九九號函在卷足憑。是被告所辯因施用藥物致尿液有安非他
    命陽性反應，亦無足採。
  (五)綜上所，抗告意旨執前詞指摘原裁定不當，為無理由，應予駁回。
據上論斷，應依刑事訴訟法第四百十二條，裁定如主文。
中    華    民    國     九十二     年      十二      月       十九     日
                              臺灣高等法院高雄分院刑事第五庭
                                  審判長法官  吳水木
                                        法官  趙文淵
                                        法官  洪慶鐘
右正本證明與原本無異。
不得再抗告。
                                      書記官  彭筱瑗
中    華    民    國     九十二     年      十二      月     二十二     日
                                                                        Ｆ


司法院資訊處製作；財團法人民間司法改革基金會備份。
